臺灣臺東地方法院刑事判決　　　　　　　　　　　　　九十三年度簡上字第一七號
　　上　訴　人　丙○○
　　即　被　告
右上訴人因竊盜案件，不服本院臺東簡易庭中華民國九十三年五月十日九十三年度東
簡字第六八號判決（原聲請簡易判決處刑案號：九十三年度偵字第四一八號），提起
上訴，本院管轄之第二審合議庭判決如左：
    主  文
原判決撤銷。
丙○○竊盜，累犯，處拘役伍拾日，如易科罰金，以參佰元折算壹日。
    事  實
一、丙○○前因公共危險案件，經臺灣高等法院高雄分院判處有期徒刑七月確定，於
    民國九十二年十月二日執行完畢，詎不知悔改，復意圖為自己不法之所有，於九
    十二年十二月二十九日十四時許，在坐落於臺東縣海端鄉○○村○○段五○三之
    二地號土地上，徒手竊取乙○○所種植之檳榔四芎（共三百八十五顆，時價約值
    新臺幣五百元），嗣於同日十七時三十分許，為警當場查獲。
二、案經臺東縣警察局關山分局報告臺灣臺東地方法院檢察署檢察官偵查起訴。
    理  由
一、訊據被告固坦承於右揭時地摘取乙○○所有之檳榔四芎之事實，惟矢口否認有何
    竊盜犯意，辯稱：伊與乙○○早已認識，乙○○事後同意伊拿那些檳榔，且伊患
    有精神病，有時會不知自己在做什麼云云。經查：
  (一)右揭竊盜之事實，經被告於警詢、偵訊中坦承不諱，核與證人乙○○於警詢中證
    述情節相符，復有贓物認領保管收據、現場簡圖一份及現場照片四幀在卷可佐，
    堪信為真。
  (二)按刑法上之心神喪失與精神耗弱，應依行為時精神障礙程度之強弱而定，如行為
    時之精神，對於外界事務全然缺乏知覺理會及判斷作用，而無自由決定意思之能
    力者，為心神喪失，如此項能力並非完全喪失，僅較普通人之平均程度顯然減退
    者，則為精神耗弱，最高法院二十六年渝上字二三七號著有判例。本件被告雖以
    前情置辯，惟查，其於警詢、偵訊中均供稱伊不認識檳榔園的主人，證人乙○○
    亦證述伊不認識被告等語明確，有警、偵訊筆錄可憑，又被告現患有中度情感性
    精神病，固有行政院衛生署臺東醫院診斷證明書及中華民國身心障礙手冊影本各
    一紙附卷足參，惟被告係自九十三年一月至五月間始於行政院衛生署臺東醫院接
    受上開疾病之治療，且障礙手冊中鑑定被告患有中度精神病之日期係九十三年二
    月二日之事實，觀諸前揭診斷證明書及手冊影本自明，則被告於本件案發當時之
    九十二年十二月二十九日是否已患有中度精神病，尚非無疑，而被告於案發後接
    受警詢時，對員警詢問之問題均能應答無礙，並自承精神狀態穩定，於嗣後偵訊
    中陳述之案發經過亦與警詢所言大致相符，足見其於案發當時知覺理會判斷能力
    並無明顯減弱或喪失情事，又經本院函請行政院衛生署臺東醫院對被告進行精神
    鑑定，鑑定結果認為被告雖心智不高，惟於犯案當時精神狀態為正常心智，有該
    院精神鑑定書一份附卷可稽，是以被告於事發當時並無精神耗弱或心神喪失情事
    ，已臻明確。綜上，足見被告前揭辯解，均不足採，本件事證明確，其犯行堪予
    認定，應依法論科。
二、核被告所為，係犯刑法第三百二十條第一項之竊盜罪。被告前因公共危險案件，
    經臺灣高等法院高雄分院判處有期徒刑七月確定，於九十二年十月二日執行完畢
    ，有臺灣高等法院被告全國前案紀錄表可憑，其於五年內再犯本件有期徒刑以上
    之罪，為累犯，應依刑法第四十七條規定加重其刑。原審據上對被告論罪科刑，
    固非無見，惟按第一審法院依被告在偵查中之自白或其他現存之證據，已足認定
  其犯罪者，得因檢察官之聲請，不經通常審判程序，逕以簡易判決處刑。但有必
    要時，應於處刑前訊問被告；次按有依本法應於審判期日調查之證據而未予調查
    者，其判決當然違背法令；又第二審法院認為上訴有理由，或上訴雖無理由，而
    原判不當或違法者，應將原審判決經上訴之部份撤銷，就該案件自為判決，刑事
    訴訟法第四百四十九條第一項、第三百七十九條第十款、第三百六十九條第一項
    前段分別定有明文。查被告前於偵訊中已陳稱其有精神病，在高雄慈惠醫院曾經
    住院等語（見九十二年十二月三十日訊問筆錄），則被告是否患有精神病，於案
    發當時是否有精神耗弱、心神喪失情事，即屬原審審判中應調查之證據，原審即
    有訊問被告或調查證據之必要，原審漏未調查，逕以簡易判決處刑，參照前揭說
    明，即屬判決違背法令，是本件上訴人即被告上訴意旨稱其犯案當時精神狀態有
    問題云云雖無理由，惟原判決既有上揭違背法令之情事，應依法將原判決撤銷，
    自為判決。爰審酌被告心智功能不高，一時失慮致罹刑章，犯罪手段為徒手行竊
    ，惡性尚非重大，且所竊得之財物價值不高等一切情狀，量處如主文所示之刑，
    並諭知易科罰金之折算標準。
三、被告經本院合法傳喚，無正當理由未到庭，爰不待其陳述，逕行判決，附予敘明
    。
據上論斷，應依刑事訴訟法第四百五十五條之一第三項、第三百六十九條第一項前段
、第三百六十四條、第二百九十九條第一項前段、第三百七十一條，刑法第三百二十
條、第四十七條、第四十一條第一項前段，罰金罰鍰提高標準條例第一條前段、第二
條，判決如主文。本案經檢察官甲○○到庭執行職務。
中      華      民      國      九十四      年      四    月    二十七  日
                                  臺灣臺東地方法院刑事第一庭
                                      審判長法  官  李勝琛
                                            法  官  呂煜仁
                                            法  官  黃珮茹
右正本證明與原本無異。
本件不得上訴。
                                            書記官  徐源坤
中      華      民      國      九十四      年      四    月    二十七  日
本案論罪科刑條法摘要：
中華民國刑法第三百二十條
(普通竊盜罪、竊佔罪)
意圖為自己或第三人不法之所有，而竊取他人之動產者，為竊盜罪，處五
年以下有期徒刑、拘役或五百元以下罰金。
意圖為自己或第三人不法之利益，而竊佔他人之不動產者，依前項之規定
處斷。
前二項之未遂犯罰之。
中華民國刑法第四十七條
(累犯)
受有期徒刑之執行完畢，或受無期徒刑或有期徒刑一部之執行而赦免後，
五年以內再犯有期徒刑以上之罪者，為累犯，加重本刑至二分之一。
中華民國刑法第四十一條第一項前段
犯最重本刑為五年以下有期徒刑以下之刑之罪，而受六個月以下有期徒刑
或拘役之宣告，因身體、教育、職業、家庭之關係或其他正當事由，執行
顯有困難者，得以一元以上三元以下折算一日，易科罰金。但確因不執行
所宣告之刑，難收矯正之效，或難以維持法秩序者，不在此限。
併合處罰之數罪，均有前項情形，其應執行之刑逾六月者，亦同。
